臺灣橋頭地方法院民事判決
111年度訴字第402號
原      告  良京實業股份有限公司

法定代理人  平川秀一郎

訴訟代理人  林郁婷
被      告  李崇淵
上列當事人間請求清償借款事件，本院於民國111年6月29日言詞
辯論終結，判決如下：
    主  文
一、被告應給付原告新臺幣259,365元，及自民國96年10月1日起
    至清償日止，按週年利率12%計算之利息，暨自民國96年11
    月2日起至清償日止，其逾期在6個月以內者，按上開利率10
    %，逾期超過6個月者，按上開利率20%計算之違約金。
二、被告應給付原告新臺幣83,674元，及自民國96年10月1日起
    至民國104年8月31日止，按週年利率19.71%計算之利息，及
    自民國104年9月1日起至清償日止，按週年利率15%計算之利
    息，暨違約金新臺幣1元。
三、被告應給付原告新臺幣171,246 元，及其中新臺幣153,610
    元自民國99年4月21日起至民國104年8月31日止，按週年利
    率20%計算之利息，與自民國104年9月1日起至清償日止，按
    週年利率15%計算之利息，暨違約金新臺幣1元。
四、原告其餘之訴駁回。
五、訴訟費用由被告負擔。
    事實及理由
一、被告經合法送達，未於言詞辯論期日到場，核無民事訴訟法
    第386 條各款所列情形，爰依原告聲請，由其一造辯論而為
    判決。
二、原告主張：
　㈠被告前向訴外人寶華商業銀行股份有限公司（原名泛亞商業
    銀行，下稱寶華商銀）借用借款額度最高新臺幣（下同）30
    0,000元之小額循環信用貸款，約定動用借款期間自核准日
    起算1年，期滿30日前如不為書面反對之意思表示並經審核
    同意者，得以同一內容繼續延長1年，不另換約，借款利率
    按固定利率年息12%計算，每月應於最終繳款日前繳足最低
    繳款金額，如未依約繳款，視為全部到期，除應清償借款本
    息外，並應按貸款總餘額自應償還日起，逾期未滿6個月者
    ，按上開利息10%，逾期超過6個月者，按上開利息20%計付
    違約金。詎被告迄至民國96年10月1日止，尚積欠本金259,3
    65元及相關利息未償。
　㈡被告前與寶華商銀簽訂信用卡使用契約，依約被告得於特約
    商店記帳消費，若未於當期繳款截止日前清償或付清最低應
    繳金額，應按年息19.71%計算利息（依銀行法第47條之1 第
    2 項規定，自104年9月1日起，循環利率以年息15%計），及
    逾期未滿6個月者，按上開利息10%，逾期超過6個月者，按
    上開利息20%計付違約金。詎被告迄至96年10月1日止，尚積
    欠本金83,674元及相關利息未償。
  ㈢被告前向訴外人渣打商業銀行股份有限公司（下稱渣打商銀
    ）申辦信用卡使用並申請餘額代償服務，依約得持卡於特約
    商店記帳消費，若未於每期繳款截止日前全數清償所生帳款
    或代償金額，而以循環信用方式繳款，應按年息20%計付利
    息（依銀行法第47條之1第2項規定，自104年9月1日起，循
    環利率以年息15%計），如未於當期繳款期限前繳付最低應
    繳金額或遲誤繳款期限，除上開循環信用利息外，尚應加計
    金額分別為300元、400元及500元之3期違約金。嗣被告迄至
    99年4月21日止尚積欠本金153,610元、利息17,636元，共計
    171,246元未清償。
　㈣寶華商銀、渣打商銀分別將上開債權讓與原告，原告並以本
    件起訴狀繕本送達，作為債權讓與之通知。為此，爰依信用
    卡契約、消費借貸及債權讓與之法律關係提起本件訴訟等語
    。並聲明：⒈被告應給付原告259,365元，及自96年10月1日
    起至清償日止，按週年利率12%計算之利息，暨自96年11月2
    日起至清償日止，其逾期在6個月以內者，按上開利率10%，
    逾期超過6個月者，按上開利率20%計算之違約金。⒉被告應
    給付原告83,674元，及自96年10月1日起至104年8月31日止
    ，按週年利率19.71%計算之利息，及自104年9 月1日起至清
    償日止，按週年利率15%計算之利息，暨自96年11月2日起至
    清償日止，其逾期在6個月以內者，按上開利率10%，逾期超
    過6個月者，按上開利率20%計算之違約金。⒊被告應給付原
    告171,246 元，及其中153,610元自99年4月21日起至104年8
    月31日止，按週年利率20%計算之利息，與自104年9月1日起
    至清償日止，按週年利率15%計算之利息，暨違約金1,200元
    。
三、被告未於言詞辯論期日到庭爭執，亦未提出書狀做何聲明或
    陳述。
四、得心證之理由：
　㈠按稱消費借貸者，謂當事人一方移轉金錢或其他代替物之所
    有權於他方，而約定他方以種類、品質、數量相同之物返還
    之契約；借用人應於約定期限內，返還與借用物種類、品質
    、數量相同之物；遲延之債務，以支付金錢為標的者，債權
    人得請求依法定利率計算之遲延利息。但約定利率較高者，
    仍從其約定利率；當事人得約定債務人於債務不履行時，應
    支付違約金，民法第474條第1項、第478條前段、第233條第
    1項、第250條第1項分別定有明文。又約定之違約金額過高
    者，法院得減至相當之數額，民法第252條定有明文，而約
    定之違約金是否過高，應就債務人若能如期履行債務時，債
    權人可得享受之一切利益為衡量標準，且法院酌減違約金至
    相當之數額，關於是否相當，須依一般客觀事實、社會經濟
    狀況及當事人所受損害情形，以為斟酌之標準，此不問違約
    金作用為懲罰性抑為損害賠償之預定，均有其適用。
　㈡經查，原告就其主張之事實，業據提出申請書、分攤表、債
    權讓與證明書等為證（見本院卷第13至50頁），而被告經合
    法通知，未於言詞辯論期日到場，亦未提出書狀作何聲明或
    陳述，依民事訴訟法第280條第3項規定，視為自認，本院依
    前揭調查證據之結果，認原告之主張為真實。而本件原告訴
    之聲明第2項請求被告給付積欠之本金外，另請求給付自96
    年10月1日起至104年8月31日止，按週年利率19.71%計算之
    利息，及自104年9 月1日起至清償日止，按週年利率15%計
    算之利息，暨自96年11月2日起至清償日止，其逾期在6個月
    以內者，按上開利率10%，逾期超過6個月者，按上開利率20
    %計算之違約金；就訴之聲明第3項，除請求被告給付積欠之
    本金，並請求其中153,610元自99年4月21日起至104年8月31
    日止，按週年利率20%計算之利息，與自104年9月1日起至清
    償日止，按週年利率15%計算之利息，暨違約金1,200元。本
    院審酌原告請求利息之週年利率高達15%以上，而依銀行法
    第47條之1第2項規定，自104年9月1日起，銀行辦理現金卡
    之利率或信用卡業務機構辦理信用卡之循環信用利率不得超
    過年利率15%，且近年來國內貨幣市場之利率已大幅調降，
    原告並未證明除利息損失外更有何特別損害，則將原告欲請
    求之違約金合併利息計算，金額顯然過高，殊非公允，爰將
    原告訴之聲明第2、3項請求之違約金部分均酌減為1元，始
    為適當。
　㈢從而，原告依信用卡契約、消費借貸、債權讓與之法律關係
    ，請求被告給付如主文第1至3項所示之金額及利息，為有理
    由，應予准許。逾此部分請求，為無理由，應予駁回。
五、本件事證已臻明確，原告其餘主張陳述及所提之證據，經審
    酌後於本件判決結果無影響，爰不逐一論述，附此敘明。
六、據上論結，原告之訴為一部有理由，一部無理由，判決如主
    文。
中　　華　　民　　國　　111 　年　　7 　　月　　13　　日
                  民事第二庭  審判長法  官 謝文嵐
                                    法  官 蕭承信
                                    法  官 許家菱
以上正本係照原本作成。
如不服本判決，應於送達後20日內，向本院提出上訴狀並表明上
訴理由，如於本判決宣示後送達前提起上訴者，應於判決送達後
20日內補提上訴理由書（須附繕本）。
中　　華　　民　　國　　111 　年　　7 　　月　　14　　日
        　　　　　　　　　　　     　書記官 劉國偉